【裁判字號】    97,上易,1904
【裁判日期】    971224
【裁判案由】    竊盜
【裁判全文】
臺灣高等法院臺中分院刑事判決        97年度上易字第1904號
上  訴  人
即  被  告  甲○○
上列上訴人因竊盜案件，不服臺灣苗栗地方法院97年度易字第
476號中華民國97年8月21日第一審判決（起訴案號：臺灣苗栗地
方法院檢察署97年度偵字第1186號），提起上訴，本院判決如下
：
    主  文
上訴駁回。
    事實及理由
一、本案經本院審理結果，認第一審判決認事用法並無不當，量
    刑亦屬妥適，應予維持，並引用第一審判決書之記載（如附
    件）。
二、上訴人即被告（下簡稱被告）甲○○上訴意旨略以：案發時
    伊人在蔡政宜所營檳榔攤處，當時伊停好車後就走去車站看
    有無車可以坐回家，有經過檳榔攤，蔡政宜可以證明；另原
    審並未審酌乙○○證詞 ，他可以證明在短時間內無法1個人
    搬完全部的鐵軌壓板云云，指摘原判決不當，並請求傳訊蔡
    政宜及調閱伊使用之0000000000號行動電話之基地臺位置（
    以證明其不可能於短時間內搬運如此多鋼鐵）。惟查，被告
    上開竊取鐵路局工務段白沙屯道班所有鐵軌壓板2片等情 ，
    已經證人即警員陳耿民於原審證述察覺竊賊犯案過程，並根
    據車上遺留行動電話，與被告前妻聯繫，經其前妻告知被告
    與友人外出等語明確，並經證人乙○○於原審具結後證稱遭
    竊之鐵軌壓板可以由1個人搬起等語無誤。 參諸被告亦不否
    認案發當時伊確實駕駛車牌號碼W9-5918號自用小貨車停放
    查獲地點，當時該處停放之車輛只有伊駕駛之該車（見本院
    卷第30頁背）。而為警查獲時， 該貨車內已有2塊鐵軌壓板
    ，且該車正巧擋住備料倉庫小路的路口，路口處有好幾十塊
    的鐵路鐵軌的壓板，距離該處10餘公尺處也有好幾十塊的鐵
    軌壓板，亦經證人陳耿民於偵訊證明屬實，可徵案發當時被
    告確實在遭竊現場，有時間、空間密接之關連性。而依被告
    供稱當時只有伊1人駕車至該處之供詞， 亦可排除他人行竊
    鐵軌壓板後再故意放置於其貨車後方之可能性（蓋竊賊目的
    在行竊鐵軌壓板，則竊取得手後銷贓尚唯恐不及，豈可能再
    放入他人即被告貨車內，即便他人行竊後見遭警發覺，為免
    逮捕而逃逸現場，該竊嫌顯亦無餘力及心思，將已竊取得手
    之鐵軌壓板置放於被告貨車內，然後逃離現場，故他人竊取
    該鐵軌壓板得手後再放置於被告貨車內之可能性已可排除，
    被告辯稱伊只是剛好停車在該處讓作案之人利用云云【見本
    院卷第46頁】，為本院所不採）。再者，被告屢供稱案發當
    時伊駕車要返回南投，因見警車怕喝酒遭臨檢遂將車輛停放
    於查獲地點云云，然被告既坦承在家中飲酒（見警卷第6 、
    33 頁），並自家中開車出發欲返回南投， 明知飲酒後不得
    駕車，可能遇警臨檢，何故明知故犯，於夜深人靜時刻復於
    飲酒後駕車上路，前後供述互相矛盾。況其供稱駕車返回南
    投一情，與證人陳耿民證稱被告前妻告知被告與友人外出不
    符，被告於本院坦承當時伊開車還能正常駕駛，當時看到警
    車從伊對面過來等語（見本院卷第30頁背）。被告既然覺得
    可以正常駕駛，警車復在其對面行駛過來，其駕駛行為既未
    有何異狀，何以懼怕警車會特地再繞道臨檢而違反其既定之
    巡邏路線？又如其為避免被臨檢酒測，何以至白沙屯火車站
    時仍不立即停車，反而往前直行至該鐵路局北側廣場即靠近
    鐵路局工務段存放鐵軌壓板之倉庫，且旁無其他車輛之處所
    停放，顯與常情有悖，益徵被告上開辯詞顯無可採，其應係
    明知該處係擺放鐵軌壓板之倉庫，始趁夜深人靜時刻駕車至
    上處竊取鐵軌壓板無誤，本件事證已臻明確，被告犯行堪以
    認定。雖被告聲請傳訊證人蔡政宜欲證明其停好車後往車站
    方向走時，有經過蔡政宜所營蕃薯園檳榔攤，然被告於原審
    雖表明可以找到該名檳榔攤證人（見原審卷第24頁），經原
    審於97年6月19日當庭改期訂同年7月10日續行準備程序時，
    被告始終無法提供檳榔攤證人之資料（見原審卷第29頁），
    於本院始又指名道姓證人資料，並聲請傳訊作證，已有可疑
    ，且該名證人並非與被告一同駕車至查獲地點之人，而係事
    後被告停好車輛離開後所遇見之檳榔攤負責人，為被告所坦
    承（見本院卷第30頁背、45頁），既此，該名證人本未見聞
    被告自駕車時起迄停車止之始末經過，自無從就被告有無竊
    取系爭鐵軌壓板之待證事實為何證述，與本案並無關連性，
    自無傳訊之必要。至被告雖一度欲聲請傳訊證人乙○○，欲
    證明其1人無法搬動所有鐵軌壓板， 然證人乙○○已於原審
    出庭作證，並經被告當庭行交互詰問時證稱：「（你當天領
    回這些鋼板，你要搬回去，你大概搬了多久？）我們好幾個
    人去搬，我搬到別的地方去，搬個大約半天，我沒有放回原
    位。（距離多遠？）我們好幾個人搬，沒有放回原位，因為
    我怕再被偷。.. （多遠到底，也可以形容一下呀！） 我現
    在放在苑裡。.. （如果從被竊的地點，要搬這些鋼鐵， 你
    能形容一下徒手的話要搬多久？）這我沒辦法形容，因為每
    一個人都不一樣。.. （你沒有這樣搬過，所以你不知道 ？
    ）是。（這些鐵板1個人可以搬起來嗎？）可以。」等語 ，
    並經本院勘驗該次筆錄明確並記載於 97年12月4日準備程序
    筆錄（見原審卷第36頁、本院卷第56至57頁），證人乙○○
    明確證述遭竊之鐵軌壓板確實可由1個人搬運無誤， 雖被告
    質疑在短時間內伊不可能搬完全部的鐵軌壓板云云（見本院
    卷第30頁背），然被告於警詢供稱：「我在車上坐30分鐘，
    然後下車」（見偵卷第6頁）， 可見被告並非於停好車後即
    如其所述下車往火車站方向走，而係在遭竊現場停留約30分
    鐘之久，查竊賊行竊物品莫不小心謹慎，動作迅速、節省時
    間，以求順利取贓，被告既然停留現場達30分鐘之久，則隻
    身竊取該鐵軌壓板得手，即非無可能。另被告聲請調閱案發
    時伊所持有0000000000號行動電話之基地臺位置，欲證明其
    到達白沙屯火車站之時間，看伊到達之時間與警察到達之時
    間相隔多久，即知伊不可能在短時間內搬運那麼多鐵軌壓板
    ，然其欲待證之事實，已經證人乙○○於原審證稱警察查獲
    鐵軌壓板之位置與原先放置的位置相隔約1、20公尺， 這些
    鐵軌壓板是分好幾個人搬，沒有放回原位，而改放到苑裡，
    伊雖然沒有徒手搬運案發當天所發現之鐵軌壓板，惟該些鐵
    板確實可由1個人搬起無誤等語（見原審卷第36頁）明確 。
    證人乙○○之所以陳稱「分好幾個人搬運」、「搬個大約半
    天」乃係因為怕再被偷，遂改搬至苑裡處停放，而非原擺放
    處所，並非謂該些鐵板不可能由1個人搬運，已甚明確。 至
    通信記錄資料僅足以保存6個月， 被告於本院提出調閱案發
    時之通信基地臺位置，因逾上開期限而無法提供，有臺灣大
    哥大股份有限公司97年11月21日法大字097120073號書函1份
    在卷（見本院卷第50頁）可參，自亦無從為有利於被告之認
    定。綜上，被告上訴意旨仍執前詞否認犯行，為無理由，其
    上訴應予駁回。
據上論斷，應依刑事訴訟法第373條、第368條，判決如主文。
本案經檢察官丙○○到庭執行職務。
中    華    民    國    97    年    12    月    24    日
            刑事第九庭  審判長法  官  江  德  千
                              法  官  康  應  龍
                              法  官  賴  妙  雲
以上正本證明與原本無異。
不得上訴。
                              書記官  蘇  昭  文
中    華    民    國    97    年    12    月    24    日
【附錄論罪科刑法條】
刑法第320條第1項
中華民國刑法第320條第1項
意圖為自己或第三人不法之所有，而竊取他人之動產者，為竊盜
罪，處 5 年以下有期徒刑、拘役或 5 百元以下罰金。
附件：
臺灣苗栗地方法院刑事判決               97年度易字第476號
公  訴  人  臺灣苗栗地方法院檢察署檢察官
被      告  甲○○  男  44歲（民國○○年○○月○○日生）
                    身分證統一編號：Ｚ000000000號
                    住新竹市○區○○里○○鄰○○路41號
上列被告因竊盜案件，經檢察官提起公訴（97年度偵字第1186號
），本院判決如下：
    主  文
甲○○犯竊盜罪，累犯，處有期徒刑拾月。
    事  實
一、甲○○前於民國93、94年間，分別因竊盜案件，經法院判處
    有期徒刑3 月、5 月確定，嗣經定執行刑為有期徒刑7 月，
    於95年9 月15日執行完畢（構成累犯）。詎其猶不知悔改，
    於97年1 月23日1 時40分許，駕駛車號W9-5918 號自用小貨
    車（甲○○前妻范桂嘉之妹婿黃仲宣所有），前往苗栗縣通
    霄鎮白西里白沙屯火車站北側倉庫，將鐵路局工務段白沙屯
    道班所有之鐵軌壓板2 片搬上前揭自用小貨車。於得手後，
    嗣有員警陳耿民駕駛巡邏車到場巡視，甲○○聞聲即棄車自
    附近的竹林逃逸，經陳耿民發覺該部自用小貨車之後車斗置
    放鐵軌壓板2 片，且車門打開，並利用甲○○遺留於車上之
    門號0000-000000 號行動電話，與甲○○的前妻范桂嘉聯繫
    ，始循線查獲上情。
二、案經苗栗縣警察局通霄分局報告臺灣苗栗地方法院檢察署檢
    察官偵查起訴。
    理  由
壹、程序部分：
    按刑事訴訟法第159 條之5 第1 項之規定：「被告以外之人
    於審判外之陳述，雖不符前4 條之規定，而經當事人於審判
    程序同意作為證據，法院審酌該言詞陳述或書面陳述作成時
    之情況，認為適當者，亦得為證據。」、同條第2 項之規定
    ：「當事人、代理人或辯護人於法院調查證據時，知有第15
    9 條第1 項不得為證據之情形，而未於言詞辯論終結前聲明
    異議者，視為有前項之同意。」。而被告及檢察官於本院審
    理言詞辯論終結前，未對證人即被害人乙○○於警詢時之陳
    述的證據能力表示異議。經本院審酌上開證人於警詢時之陳
    述，認無不適當之情形，揆諸上述規定，得為證據。
貳、實體部分：
一、被告甲○○固坦承駕駛車號W9-5918 號自用小貨車至苗栗縣
    通霄鎮白西里白沙屯火車站北側倉庫附近停車場停放，但否
    認有竊盜之犯行，辯稱：「我從我家到湖口找朋友，坐到接
    近12點才走高速公路南下。我當時有喝酒，不敢經過收費站
    走竹南下交流道，在新竹系統交流道轉到二高，再走西濱快
    速道路接台一線。後來有一台警車，所以我就右轉下去。我
    離開車子時，車後斗沒有鐵軌壓板，我也不知道這兩片鐵軌
    壓板為何會在我的車上。」等語。
二、惟查：
  (一)證人即查獲本件的員警陳耿民於偵查、審理時證稱略以：「
    當時我們執行0 到2 時的勤務，按照規定要到火車站簽巡邏
    箱，當時發現火車站北邊有一台藍色的小貨車，因為原來那
    個地方平常不會放置車輛。我們停車後，發現有一個人影閃
    進去竹林，只聽到腳步踩著竹林、竹葉的聲音，同仁叫他不
    要跑了，因為當時的情況，我們不方便進入，後來我們發現
    聲音往北邊消失。我們在那邊找不到人出來後，查了放置於
    當地的小貨車，發現小貨車不是失竊車輛，且也不是我們當
    地的車子，我們要查為何車門沒有關，車上有遺留手機，自
    小貨車的右邊草叢，有一堆鐵軌壓板。我們對於那個有敏感
    性，在自小貨車的後車斗發現兩塊壓板，但是人不見了，因
    為小貨車的車門沒有關，我們就拿那個電話起來看，手機上
    面顯示『老婆』，我們就回撥，是甲○○的前妻范桂嘉接的
    ，並稱甲○○現在沒有在家，跟朋友出去，車子也開出去了
    ，沒有失竊。我們就通知范桂嘉說等甲○○回家後，到我們
    派出所，讓我們瞭解到底是什麼情況，當天上午10點多甲○
    ○與范桂嘉到派出所，就坐在那邊瞭解，因為甲○○是毒品
    戒治人口，我們就先對甲○○作採尿的動作，我們有問甲○
    ○為何他的車子停在白沙屯火車站北側倉庫。當天下午大概
    同時間偵查隊張百章有到現場去採證，針對甲○○的鞋子，
    及竹林裡面相關的路徑有作拍照」等情（參偵卷第28至29頁
    ；本院審卷97年8 月7 日審判筆錄第5 至7 頁）。
  (二)證人即被害人乙○○於本院審理時結證稱：「（問：案發現
    場依你的估計，鐵路局的鐵板總共重量多少？）我不清楚，
    因為有大小塊，不是每塊都是一樣，總重我也不知道。」、
    「（問：鐵板原來所放的位置與警察查獲的位置的距離？）
    大概有1 、20公尺。」、「（問：這些鐵板一個人可以搬起
    來嗎？）可以。」、「（問：提示偵卷第8 到第9 頁，你在
    警訊所述，是否實在？）實在。」、「（問：提示偵卷第17
    頁警製現場圖，請看當初畫的相關位置跟地點是否跟實地相
    符？）對。」、「（問：你跟甲○○有無金錢糾紛或是恩怨
    關係？）沒有。」等語（參本院審卷97年8 月7 日審判筆錄
    第3 至4 頁）。是由其於審理時的證詞，衡酌其於警詢時的
    陳述（參偵卷第8 至9 頁），可知其係證稱警員在W9-5918
    號自用小貨車後車斗查獲的鐵軌壓板2 片，係鐵路局工務段
    白沙屯道班所有，原先置放於該部自用小貨車停車處約20公
    尺之白沙屯火車站北側倉庫內等情。
  (三)觀諸現場照片所示（參偵卷第14頁），可知白沙屯火車站北
    側倉庫旁有草叢及竹林，業已為人走出1 條小徑，恰可供人
    搬運物品之用。而被告甲○○經警與其前妻范桂嘉聯絡後至
    苗栗縣警察局通霄分局白沙派出所接受警員詢問時，其所穿
    著的涼鞋背面，有疑似與現場枯竹摩擦所生之痕跡（參偵卷
    第15至16頁）。再衡酌證人陳耿民的上述證詞，可知為警於
    車號W9-5918 號自用小貨車後車斗查獲的鐵軌壓板2 片，應
    係被告甲○○自白沙屯火車站北側倉庫竊取後，沿著上述倉
    庫旁的竹林，搬至前述自用小貨車上。而於斯時，證人陳耿
    民駕駛巡邏車至停車處，為被告甲○○所發覺，乃匆忙由上
    述竹林逃逸，但將門號0000-000000 號手機，遺留於自用小
    貨車上，方為證人陳耿民以該行動電話與被告甲○○前妻范
    桂嘉取得聯繫，得悉被告甲○○駕駛車號W9-5918 號自用小
    貨車出門，未在家中等情，應為案發的經過無訛。
  (三)雖被告甲○○辯稱依據偵卷第11頁左上角小貨車的照片所示
    ，可知證人陳耿民證稱後車斗的帆布是打開乙節有誤，因照
    片上顯示帆布未打開等語。但查，證人陳耿民證稱：「（問
    ：你們到案發的現場，那部車子是否就是如你們筆錄所載3
    片帆布有打開？）我已經忘了帆布3 片，最後那片是否有開
    ，但是能確認左右兩片沒有開，我製作筆錄是實在的。」等
    語（參本院審卷97年8 月7 日審判筆錄第6 頁），由此可見
    被告對證人陳耿民的證詞有誤解。至其辯稱懷疑上述兩塊鐵
    軌壓板是警察放上去的等語，但其並未舉出係警員將鐵軌壓
    板放置於前述自用小貨車上的證據，供本院查考。再查，被
    告陳耿民自陳與證人陳耿民並無恩怨過節等語（參本院審卷
    97 年8月7 日審判筆錄第12頁），證人陳耿民自無誣陷被告
    陳耿民的動機，足見被告此節辯解為虛。又其辯稱係因深怕
    酒後駕車為警查獲，乃將車輛右轉停至該處等語。然查，上
    述停車場地處偏僻（參偵卷第17頁現場相關位置圖），但距
    置放鐵軌壓板之倉庫僅20公尺（參證人乙○○的證詞），若
    非已熟悉該處地理位置，欲至該處偷竊鐵軌壓板，焉會於深
    夜將車輛駕駛至該處停放？且上述自用小貨車之後車斗為警
    查獲鐵路局失竊的鐵軌壓板2 片，而前述自用小貨車並未失
    竊，係由被告甲○○於深夜駕駛至上述地點，亦如前述，凡
    此種種，被告甲○○均無法自圓其說，其上述辯解，亦為避
    重就輕之詞。
  (四)綜上，被告甲○○之上述辯解，顯為臨訟卸責之詞，不能採
    信。此外，復有現場照片、現場位置圖、贓物認領保管單在
    卷可佐，其竊盜犯行，洵堪認定。
三、核被告所為均係犯刑法第320 條第1 項之竊盜罪。又查，被
    告甲○○前於93、94年間，分別因竊盜案件，經法院判處有
    期徒刑3 月、5 月確定，嗣經定執行刑為有期徒刑7 月，於
    95 年9月15日執行完畢，此有臺灣高等法院被告前案紀錄表
    1 份附卷可佐。其於上述案件執行完畢後，5 年內故意再犯
    本件最重本刑為有期徒刑以上之罪，為累犯，應依刑法第47
    條第1 項之規定加重其刑。爰審酌其有上述竊盜前科，仍不
    知悔改，再度於上述時地，竊取他人財物，破壞他人對財產
    權支配之行為，實無可取。復衡酌其於上述明確證據之下，
    仍飾詞卸責，犯後態度非佳，再考量其犯罪動機、目的、手
    段、所生危害等一切情狀，復斟酌檢察官的具體求刑，量處
    如主文所示之刑。
四、應適用之法條：
  (一)刑事訴訟法第299條第1項前段。
  (二)刑法第320條第1 項、第47條第1項。
  (三)刑法施行法第1條之1。
本案經檢察官陳佞如到庭執行職務。
中    華    民    國    97    年    8     月    21    日
                  刑事第三庭  法  官  呂曾達
以上正本證明與原本無異。
如不服本判決，應於判決送達後10日內向本院提出上訴狀（應抄
附繕本），其未敘述上訴理由者，應於上訴期間屆滿後20日內補
提理由書狀於本院，上訴於臺灣高等法院臺中分院。告訴人或被
害人如對於本判決不服者，應具備理由請求檢察官上訴，其上訴
期間之計算係以檢察官收受判決正本之日期為準。
                              書記官  許千士
中    華    民    國    97    年    8     月    22    日


司法院資訊處製作；財團法人民間司法改革基金會備份。
